【裁判字號】    94,訴,1398
【裁判日期】    950420
【裁判案由】    毒品危害防制條例
【裁判全文】
臺灣高雄地方法院刑事判決              94年度訴字第1398號
公  訴  人  臺灣高雄地方法院檢察署檢察官
被      告  甲○○
                    （現
選任辯護人  謝嘉順律師
上列被告因毒品危害防制條例案件，經檢察官提起公訴（93年度
偵字第16238、19940號），本院判決如下：
    主  文
甲○○無罪。
    理  由
一、公訴意旨略以：被告甲○○明知安非他命及愷他命係我國行
    政院公告列為毒品危害防制條例第2 條第2 項、第3 項之第
    二級與第三級毒品，未經許可，不得非法製造、運輸、販賣
    及持有，竟仍基於製造第二級毒品安非他命、第三級毒品愷
    他命供販售之意圖，(一)夥同綽號「大胖」、綽號「加賢」等
    人，先於民國（下同）93年5 月間，在黃金土（另通緝）位
    於高雄市前鎮區○○○路288 號承租處，利用局部麻醉劑（
    Lidocaine） 加工製造第三級毒品愷他命，並透過綽號「加
    賢」男子向某不詳女子取得液態安非他命一瓶，加工製造第
    二級毒品安非他命。嗣於93年5 月28日11時40分許，為法務
    部調查局高雄縣調查站在上址查獲，並扣得甲基麻黃素一包
    （淨重138.81公克）、局部麻醉劑（Lidocaine）一 瓶（淨
    重654.28公克）、磅秤2 個、攪拌器2 具、分裝袋1 包、熔
    點溫度測試計1 支、葡萄糖41包、吸食器2 支等。另(二)甲○
    ○復基於意圖販賣而持有第一級毒品海洛因、第二級毒品安
    非他命之犯意，於某不詳時間購得第一級毒品海洛因及第二
    級毒品安非他命並非法持有之；嗣於93年7 月27日，甲○○
    為躲避檢調人員之拘捕，而將第一級毒品海洛因2 包（淨重
    2.3 公克）及第二級毒品安非他命7 包（淨重178.06公克）
    藏匿於高雄市○○區○○路與昌富街口旁之籃球場旁時，為
    法務部調查局高雄縣調查站專案人員循線查獲。(三)又於93年
    8 月6 日，甲○○與其妻陳玉淑（另案為不起訴處分）在高
    雄市苓雅區○○○路康橋大飯店501 室內，復為法務部調查
    局高雄縣調查站專案人員當場查獲其持有第一級毒品海洛因
    2 包（淨重5.18公克）、第二級毒品安非他命2 包（淨重
    55.26 公克）及新台幣（下同）739,000 元等語，因認被告
    涉犯毒品危害防制條例第4 條第2 項、第3 項之製造第二、
    三級毒品罪嫌及同條例第5 條第1 、2 項之意圖販賣而持有
    第一、二級毒品罪嫌。
二、公訴人認被告涉有前揭犯行，係以(一)被告於偵查中之陳述；
    (二)扣案毒品、製造毒品之原料及器具、現金739,000 元可證
    明被告甲○○製造第二級毒品安非他命、第三級毒品愷他命
    及意圖販賣而持有數量龐大之第一級毒品海洛因、第二級毒
    品安非他命之事實；(三)法務部調查局93年7 月7 日調科壹字
    第09362392900 號檢驗通知書、93年9 月7 日調科壹字第
    00000000000 號檢驗通知書、第000000000 號、第
    000000000 號鑑定通知書以證明扣案毒品確係第一級毒品海
    洛因及第二級毒品安非他命，扣案之甲基麻黃素及局部麻醉
    劑等為製造毒品之原料；(四)被告甲○○之通訊監察譯文1 份
    ，以證明被告與綽號「大胖」及綽號「加賢」男子共同製造
    第二級毒品安非他命、第三級毒品愷他命之事實為之論據。
三、然訊之被告固坦承(一)93年5 月間有前往凱旋四路288 號；(二)
    93年8 月6 日與陳玉淑在光華一路康僑飯店501 室被查獲持
    有海洛因2 包及甲基安非他命2 包之行為，惟堅決否認有公
    訴人所指犯行，辯稱：伊沒有與綽號「大胖」「加賢」等人
    於93年5 月間，在高雄市前鎮區○○○路288 號承租處，利
    用局部麻醉劑（Lidocaine） 加工製造第三級毒品愷他命，
    也沒有透過「加賢」向某不詳女子取得液態安非他命，是「
    加賢」自己拿1 瓶礦泉水給伊，並沒有加工製造安非他命。
    不知道93年5 月28日上午11時40分高雄縣調站在凱旋四路
    288 號查獲扣得甲基麻黃素、磅秤、攪拌器、分裝袋等物品
    ，沒有意圖販賣持有海洛因及安非他命，在不詳時間買到的
    海洛因及安非他命，是供自己施用。警察於93年7 月27日被
    查獲之海洛因2 包及安非他命7 包不是伊的，當時伊沒有在
    現場。於93年11月5 日被發現的手提包內，海洛因4 包、安
    非他命4 包是伊購買要自己施用，不是基於意圖販賣而持有
    才購買等語。
四、按犯罪事實應依證據認定之，無證據不得認定犯罪事實。又
    不能證明被告犯罪者，應諭知無罪之判決，刑事訴訟法第
    154 條第2 項及第301 條第1 項分別定有明文。又事實之認
    定，應憑證據，如未能發現相當證據，或證據不足以證明，
    自不能以推測或擬制之方法，為裁判之基礎（最高法院40年
    台上字第86號判例參照。）而所謂證據，係指足以證明被告
    確有犯罪行為之積極證據而言，該項證據須適於為被告犯罪
    之證明者，始得採為斷罪之資料（參照最高法院69年台上字
    第4913號判例）。認定不利於被告之事實，須依積極證據，
    苟積極證據不足為不利於被告事實之認定時，即應為有利於
    被告之認定，更不必有何有利之證據，最高法院亦著有30年
    上字第816 號判例可資參照。
五、經查：
  (一)毒品危害防制條例第4 條第2 項之製造第二級毒品罪嫌：
  公訴人係認定被告透過綽號「加賢」男子向某不詳女子取得
    液態安非他命一瓶，加工製造第二級毒品安非他命，是應審
    酌：
    (1)被告有無取得液態安非他命1瓶？
    (2)被告所取得的液態安非他命是何種液態安非他命？
    (3)被告有無對該液態安非他命施以何種加工製造方法？
  本院審酌如下：
    (1)依卷附被告所使用0000000000號行動電話分別於93年5 月
      13日15時29分與綽號阿仁使用之0000000000號行動電話、
      93年5 月17日零時52分與0000000000號行動電話、93年5
      月17日1 時51分、93年5 月17日7 時22分、93年5 月17
      日13時27分、93年5 月24日21時18分與綽號志仔使用之
      0000000000號行動電話、93年5 月20日9 時30分、93年5
      月20日9 時37分與綽號阿偉使用之0000000000號行動電話
      之通話通訊監聽譯文（見93偵19940 號卷第19頁至第22頁
      ，93偵16238 號卷第18頁至21頁，均業經被告及選任辯護
      人於94年11月23日準備程序同意作為證據，且審酌該監聽
      譯文之作成並無偽造之情形，亦有通訊監察書在卷，是依
      刑事訴訟法第159 條之5 第1 項規定，自得作為證據）均
      記載被告就「水」、「糖水」、「液體的東西」有所談論
      ，其中被告於93年5 月13日15時29分向「阿仁」表示「加
      賢一朋友姊姊有那個『糖水』算水的，有三桶，你跟他說
      先拿一礦泉水回來就是了，我再跟他算」等語，然此後「
      阿仁」與被告之談話則未再提及被告是否取得該「糖水」
      ，至被告則先後向「志仔」表示「我就等拿那瓶去做而已
      ，我還能去那裡」、「你那個『水』，我用一用裡面還欠
      很多東西」、「還欠三樣東西，裡面『麻黃素』不夠，你
      看他們要怎樣」、「我跟你講那個缺三樣，一樣是『麻黃
      素』成分很少，你那個要做工程太大，不划算」、「你跟
      他說我沒有那麼空，要做不做一句話，看他東西多少，到
      此為止，我做工作做那麼麻煩，一開始，他自己有辦法拿
      那些『水』出來嗎？要拿『水』出來好像很困難，那些『
      水』講難聽一點，不要的也多於那些，看那些誰好像看很
      重」、「你問他那些值多少？算給他，叫他包起來了！不
      要去玩了」等語，對照「志仔」於93年5 月24日21時18分
      時向被告表示「今天說的這一個是『大腳的』，就是新營
      ，上次那個阿姐啊，要叫你幫他結那個『結晶』的，他們
      那邊的，他們一星期都拿二、三次」，被告則回應「嗯！
      」等語，堪認被告固曾向「阿仁」提及「加賢」朋友姊姊
      有3 桶「糖水」，並要求「阿仁」向某人先拿一礦泉水回
      來，然被告是否取得該「糖水」，均未經被告或「阿仁」
      提及，至於被告與「志仔」之談話似指被告向「志仔」取
      得的「水」有缺麻黃素等3 樣東西，似非指被告向加賢朋
      友姊姊取得「糖水」，而「志仔」向被告所稱「新營阿姐
      」要求被告幫「結晶」之情，亦無法認定該「新營阿姐」
      是否即係加賢朋友姊姊，亦無法認定被告是否應允該「新
      營阿姐」而收受並予以「結晶」，是以上開通訊監聽譯文
      並無法據以明確認定被告透過「加賢」向某不詳女子取得
      液態安非他命1 瓶。
    (2)依法務部調查局93年7 月12日調科壹字第09300278550 號
      函示：國內所稱之安非他命係指甲基安非他命，一般所指
      「液態甲基安非他命」有二種，一為在製造甲基安非他命
      過程中經氯化步驟所得之黑色水溶液，一般稱為滷水（俗
      稱黑水或黑油），由於黑水中除甲基安非他命毒品成分外
      ，可能存有其他未反應之原料等物質，該階段產物人體無
      法直接施用；另一種為毒販為了逃避查緝再將結晶好的甲
      基安非他命鹽酸溶於水或有機溶劑（例如酒精）中所得之
      液體等詞，檢察官起訴意旨並未表明被告係取得何種液態
      安非他命，而依上揭通訊監察譯文被告亦未提及「水」、
      「糖水」、「液體的東西」係何種液態安非他命，本案亦
      未扣得任何液體安非他命，依卷內證據亦無法認定被告有
      取得上揭何種液態安非他命。
    (3)縱以被告於上揭通訊監察譯文提及欠缺「麻黃素」等3樣
      東西等語，而趨近於上揭函示所稱之「滷水」，然「滷水
      」係指經過氫化反應步驟，亦即氯甲麻黃素（中段原料）
      加入催化劑（如氯化鈀，俗稱鈀金及硫酸鋇等）與緩衝液
      （如醋酸鈉加醋酸等）後，置於壓力攪拌桶內，通入氫氣
      進行氫反應，即可將氯甲麻黃素轉化成甲基安非他命，俟
      反應完成後再經側孔燒瓶過濾之，並以氫氧化鈉調酸鹼值
      後所得之俗稱黑水或黑油之液體，而黑水只要再以加熱設
      備熬煮，加入食鹽，置於冰箱或冷凍櫃低溫冷凍後，甲基
      安非他命結晶會漸漸生成，將生成之結晶物簡單予以脫水
      風乾，即可製得甲基安非他命結晶，換言之，黑水只要再
      經過純化再結晶步驟即可製成甲基安非他命結晶，相對於
      滷化反應步驟（將鹽酸麻黃素浸溶加亞硫醯二氯攪拌，經
      溶洗過濾風乾，製成氯假麻黃素）、氫化反應步驟而言，
      其技術門檻顯然較低且所需設備極易取獲，一般人皆可輕
      易將滷水加熱添加食鹽後冷凍結晶，上揭通訊監察譯文所
      稱「幫忙結晶」是否即屬甲基安非他命之純化結晶行為，
      尚難遽予認定，且被告於上揭通訊監察譯文並未提及安非
      他命之製程，本件僅扣得含有毒品先驅原料之甲基麻黃鹼
      （驗後淨重138.81公克，包裝重188.37公克，見93偵
      19940 號卷第7 頁），固係製造甲基安非他命之其中一種
      先驅原料，然其他扣案之攪拌器1 具、攪拌匙1 支、漏斗
      3 具經本院送鑑定結果，均未含有毒品危害防制條例所列
      第1 級至第4 級之毒品，此有高雄醫學大學附設中和紀念
      醫院95 年2月27日編號0000-000、0000-000、0000-000、
      0000-0 00 、0000-000號檢驗報告各1 紙在卷可稽，而扣
      案之塑膠罐內不明粉末、保鮮盒內之不明粉末、攪拌器內
      殘餘粉末及其他不明粉末3 包、葡萄糖41包、藥丸11瓶亦
      經檢察官送驗結果，均無毒品成分，此亦有法務部調查局
      93年7 月1 日調科壹字第09362392900 號檢驗通知書在卷
      （見93偵19940 號卷第7 頁），是本件並未扣得滷化反應
      、氫化反應、純化再結晶之相關設備與材料，單以被告持
      有第四級毒品之行為，除與其通訊監察譯文所記載之「水
      」、「糖水」、「液體的東西」不同外，亦與檢察官所稱
      之液體安非他命不同。
    (4)綜上，被告於通訊監察時固有以使用之行動電話與他人討
      論「水」、「糖水」、「液體的東西」等，然被告所談論
      是否與事實相符，需有其他證據輔助認定，然本件既未扣
      得液態安非他命，所扣得之物品經送驗結果，亦均無毒品
      成分反應，是無製造安非他命所需之設備及摻和之材料，
      單以被告語焉不詳之通聯，尚難遽以認定被告有檢察官所
      指之製造第二級毒品安非他命之行為。
  (二)毒品危害防制條例第4 條第3 項之製造第三級毒品罪嫌：
  檢察官係認定被告於高雄市前鎮區○○○路288 號承租處，
    利用局部麻醉劑（Lidocaine） 加工製造第三級毒品愷他命
    ，是應審酌：
    (1)局部麻醉劑（Lidocaine） 如何加工製造第三級毒品愷他
      命？
    (2)被告有無利用局部麻醉劑（Lidocaine） 製造第三級毒品
      愷他命？
  本院審酌如下：
    (1)據行政院衛生署管制藥品管理局95年2 月27日管檢字第
      0950001784號函示（見本院卷）：麻醉藥品（Lidocaine
      ）不可能作為愷他命之原料，惟含愷他命成分之藥劑或可
      能作為原料等詞，再依法務部調查局93年6 月11日調科壹
      字第09300208580 號函示：愷他命的製造流程係以原料氯
      化苯氰和溴化環戊烷經一連串的化學反應，主要反應中有
      加入鎂、氯化銨及甲胺等試劑，最後再加熱重組即會形成
      愷他命等詞，是局部麻醉劑（Lidocaine） 並非第三級毒
      品愷他命之原料或添加反應之試劑材料，自不能以局部麻
      醉劑（Lidocaine） 加工製造第三級毒品愷他命。
    (2)員警固於93年5 月28日在高雄市前鎮區○○○路288 號查
      扣局部麻醉劑（Lidocaine）1瓶，然被告於查獲當時並未
      在場，該局部麻醉劑亦非管制物品，以綽號「阿偉」之人
      於93年5 月23日14時07分與被告通話提及「那個蘋果的『
      褲』，現在叫職業的在試，說裡面全是配料，裡面根本沒
      有K 」，被告回覆「怎有可能，我問蘋果看看」等詞，並
      無與前揭局部麻醉劑有何關連，上開通訊監察譯文亦僅能
      證明被告與「阿偉」有此談話紀錄，尚難以此認定被告有
      利用前開局部麻醉劑製造第三級毒品愷他命之行為，且本
      案查扣之攪拌器1 具、攪拌匙1 支、漏斗3 具、塑膠罐內
      不明粉末、保鮮盒內之不明粉末、攪拌器內殘餘粉末及其
      他不明粉末3 包、葡萄糖41包、藥丸11瓶均經送驗結果，
      均無毒品成分，已如前述，是本件並未扣得製造第三級毒
      品愷他命之原料及需添加之材料、設備，單以上開含意不
      明之通訊監察譯文，尚難認定被告有製造第三級毒品愷他
      命之行為。
  (三)意圖販賣而持有第一級毒品罪嫌及意圖販賣而持有第二級毒
    品罪嫌：
  檢察官就此僅主張被告基於意圖販賣而持有第一級毒品海洛
    因、第二級毒品安非他命之犯意，於某不詳時間購得第一級
    毒品海洛因及第二級毒品安非他命並非法持有之，是應審酌
    被告持有第一級毒品海洛因、第二級毒品安非他命是否基於
    意圖販賣？
  本院審酌如下：
    (1)被告坦承與陳玉淑在高雄市苓雅區○○○路康橋大飯店
      501 室內持有第一級毒品海洛因2 包（淨重5.18公克）、
      第二級毒品安非他命2 包（淨重55.26 公克）為警查獲之
      事實，扣案之白粉及晶體，經分別送驗結果，白粉確含有
      第一級毒品海洛因成分，晶體確含有第二級毒品甲基安非
      他命成分，此分別有法務部調查局93年9 月7日 調科壹字
      第220017959 號、第00000000000 號鑑定通知書各1 紙在
      卷（見93偵19940 號卷第10頁、第8 頁）可稽，是被告此
      部分自白與事實相符，堪予採信。
    (2)被告否認員警於93年7 月27日在高雄市○○區○○路與昌
      富街口查扣之第一級毒品海洛因2 包（淨重2.3 公克）及
      第二級毒品安非他命（淨重178.06公克），辯稱：伊查獲
      當時不在場，扣案物品並非其所有云云，然據當場取物被
      查獲之乙○○到庭具結證稱：是一個家羽的朋友跟伊說他
      有一個手機盒放在那裡叫伊去拿的，家羽不是甲○○，伊
      也不知道甲○○這個人等語（見本院95年3 月30日審判筆
      錄第3 頁至第5 頁），輔以被告使用0000000000號行動電
      話於93年7 月27日11時43分與綽號家羽之男子使用000000
      0000行動電話之通訊監察譯文（見93偵緝2128號卷第26頁
      除經被告及選任辯護人於94年11月23日準備程序同意作為
      證據，且經檢察官補具該通訊監察監察書在卷，審酌該監
      聽譯文之作成並無偽造之情形，是依刑事訴訟法第159 條
      之5 規定，自得作為證據）記載被告指示綽號家羽之男子
      叫乙○○先到籃球場三角窗，一個手機盒子裝的全部東西
      、袋子拿起來都在裡面，都在舊衣回收筒的旁邊等詞，且
      被告前於93年8 月6 日檢察官偵訊時坦承上揭毒品係其所
      有等語（見93偵16238 號卷第34頁），被告空言翻異前詞
      不足採信，而扣案之白粉及晶體，經分別送驗結果，白粉
      確含有第一級毒品海洛因成分，晶體確含有第二級毒品甲
      基安非他命成分，此分別有法務部調查局93年9 月7 日調
      科壹字第000000000號、第00000000000 號鑑定通知書各1
      紙在卷（見93偵19940 號卷第9 頁、第8 頁）可稽，是被
      告持有第一級毒品海洛因2 包（淨重2.3 公克）及第二級
      毒品安非他命（淨重178.06公克）之行為，堪予認定。
    (3)然被告自警詢、偵訊及本院審理時均供稱其持有之上揭(1)
      毒品係為供其施用，檢察官固有提出被告與綽號「阿仁」
      、「志仔」、「阿偉」、「安仔」、「紅毛」之通訊監察
      譯文（見93偵19940 號卷第19頁至第22頁，93偵16238 號
      卷第18頁至21頁，本院卷附臺灣高雄地方法院檢察署94年
      蒞字第25475 號函附通訊監察譯文，業經被告及選任辯護
      人於94年11月23日準備程序同意作為證據，且經檢察官補
      具該通訊監察監察書在卷，審酌該監聽譯文之作成並無偽
      造之情形，是依刑事訴訟法第159 條之5 規定，自得作為
      證據），固均有被告談及「十三」、「四個」、「樣品」
      、「三粒的錢等錢拿出來再講」、「因為中間介紹人我給
      他三萬」、「一粒開62萬」、「我們以55來算，你怎賺」
      、「軟的有，硬的沒有」、「一錢一萬五千元」、「我不
      要接了，我要找安仔，他欠我20至30萬」、「市內我試過
      ，都140 ～150 之間的」等有關數量、價錢之相關術語，
      被告於本院審判期日於檢察官訊問時僅供稱「硬的指安非
      他命，軟的應該是海洛因」等語（見本院95年3 月30日審
      判筆錄第18頁），然對於其他術語則未見被告供明，卷內
      亦無證據證明其術語所指涵意，且上開通訊監察譯文僅能
      證明被告有此談話紀錄，參以刑事訴訟法第156 條第2項
      規定「被告自白不得作為有罪判決之唯一證據，仍應調查
      其他必要之證據，以察其是否與事實相符」之意旨，自不
      能單以被告有通訊監察譯文所記載之言詞而認定其確有販
      賣毒品之行為，況且上開通訊監察譯文亦無有關時間、地
      點、數量、對價、取貨方法之記載，卷內亦僅有該通訊監
      察譯文，並無其他證據以察其是否與事實相符。
    (4)此外，又依行政院衛生署管制藥品管理局93年10月1 日管
      檢字第0930009353號函示：「依據Clarke's Analysis of
      Drugs and Poisons 一書第三版之記述：正常人之海洛因
      因一般劑量為每4 小時施用5 至10毫克（純品），其最低
      致死劑量為200 毫克（若單次使用超過此劑量即有致命之
      可能性）；甲基安非他命（甲基安非他命鹽酸鹽）每日正
      常使用劑量從2.5 至25毫克之間，其最低致死劑量為1 公
      克。惟久用成癮者對該等藥物產生耐藥性，其程度因個人
      體質、使用頻率與接觸時間之長短而異，可使其致死劑量
      增至數倍或十倍以上。人體每日可耐受之劑量，受當日使
      用次數，每次使用劑量，使用密集度及個人耐藥性等因素
      影響，依個案而異，密集使用可能因代謝不及造成體內囤
      積而使耐受量下降；單次使用則亦因過量而中毒」等詞，
      施用毒品之致死劑量會增至數倍或十倍以上，不能單以該
      函所記載之數量為據，且被告自(1)92年1 月2 日因施用毒
      品行為，經本院以92年度毒聲字第42號裁定施以觀察、勒
      戒，於92年1 月23日認無繼續施用毒品傾向而經檢察官為
      92 年 度毒聲字第270 號不起訴處分確定；(2)於92年3 月
      間因施用第二級毒品行為，經本院以92年度毒聲字第1903
      號裁定施以觀察、勒戒，被告並未依檢察官命令到署接受
      執行而遭通緝，於93年8 月6 日始入臺灣高雄看守所附設
      勒戒處所受觀察、勒戒，於93年8 月30日認為繼續施用毒
      品傾向而經檢察官於93年8 月31日以93年度毒偵緝字第
      458 號不起訴處分確定；(3)於93年8 月6 日為警查獲後警
      詢時所採集尿液送驗固呈甲基安非他命陽性反應、嗎啡陰
      性反應（見93偵19940 號卷第15頁附高雄縣政府衛生局
      93年8 月13日93煙檢字第1703號檢驗成績書在卷）；(4)於
      94年10月30日凌晨1 時30分許為警通緝查獲後採集之尿液
      送驗，呈嗎啡陽性反應、甲基安非他命陽性反應，並扣得
      含有第一級毒品海洛因成分之白粉（驗後淨重3.01公克）
      ，此有臺灣高等法院被告前案紀錄表、臺灣高雄地方法院
      檢察署檢察官92年度偵字第270 號不起訴處分書、93年度
      毒偵緝字第458 號不起訴處分書、本院94年度訴字第4373
      號判決在卷可查，(5)準此，被告自93年間（見93偵16238
      號卷第25頁，被告警詢供稱有時睡不著時才會吸食海洛因
      毒品以幫助睡眠）起至94年10月30日止施用第一級毒品，
      自92年間起至94年10月30日止施用第二級毒品，是被告施
      用第一、二級毒品之行為均非初犯，而係有一段時間之接
      觸及使用，其毒品耐受性應較一般初次施用者為高，然高
      至何種程度，現行實務學說均無明確認定，是單以查扣之
      第一級毒品海洛因4 包（分別淨重5.18公克、2.3 公克）
      、第二級毒品安非他命（分別淨重55.26 公克、178.06公
      克）僅能證明被告確有持有第一、二級毒品之行為，然尚
      無從遽予認定被告並非供自己施用而係基於意圖販賣而持
      有第一、二級毒品之行為。
  (四)綜合以上，本件檢察官起訴被告涉犯毒品危害防制條例第4
    條第2 項、第3 項之製造第二、三級毒品罪嫌及同條例第5
    條第1 、2 項之意圖販賣而持有第一、二級毒品罪嫌，依卷
    內證據尚難令本院形成被告有罪之心證，不能證明被告犯罪
    ，依法應諭知無罪之判決。檢察官移送併辦之94年度偵字第
    4874號案件認被告涉嫌意圖販賣而持有第一、二級毒品罪嫌
    與本案起訴部分有連續犯之裁判上一罪關係，然因本案認應
    為被告無罪判決，該移送併辦部分難認與本案有裁判上一罪
    關係，且未經檢察官起訴，自應退由檢察官另行處理，復此
    敘明。
  (五)至於被告持有第一、二級毒品之行為，因被告供稱所持有毒
    品係供自己施用，而持有第一級毒品部分：被告供稱所持
    有第一級毒品係供自己施用，以被告於警詢供稱「至於海洛
    因毒品，則是有時睡不著時，才會吸食以幫助睡眠」等語，
    堪認被告施用海洛因之次數不多，是被告於93年8 月6 日為
    警查獲後警詢時所採集尿液送驗固呈嗎啡陰性反應（見93偵
    19940 號卷第15頁附高雄縣政府衛生局93年8 月13日93煙檢
    字第1703號檢驗成績書在卷），然以查扣含有第一級毒品4
    包（分別淨重5.18公克、2.3 公克）之數量，被告供稱其施
    用第一級毒品之行為，尚非不可採信，此由被告於94年10月
    30日因通緝為警逮捕後採集尿液送驗結果，呈嗎啡陽性反應
    （見本院94年度訴字第4373號判決書理由欄第二點之記載）
    ，益得其徵；持有第二級毒品部分：此與被告於93年8 月
    6 日為警查獲後警詢時所採集尿液送驗呈甲基安非他命陽性
    反應相符，此亦有高雄縣政府衛生局93年8 月13日93煙檢字
    第1703號檢驗成績書在卷（見93偵19940 號卷第15頁）；堪
    認被告持有第二級毒品係為供自己施用第二級毒品所用；
    然被告施用第一級毒品及施用第二級毒品行為，業經本院於
    95 年3月23日以94年度訴字第4373號分別判處有期徒刑7 月
    、3 月，應執行有期徒刑8 月在案，而本件被告持有第一、
    二級毒品供自己施用之施用第一、二級毒品犯行，以施用毒
    品之上癮性，應認與前揭本院判決所認定之施用第一、二級
    毒品行為有連續犯之裁判上一罪關係，自應為前揭判決效力
    所及，則本院究應為製造第二級毒品罪嫌、意圖販賣而持有
    第一、二級毒品罪嫌為無罪之實體判決或就起訴效力所及但
    為前案判決效力所及之持有第一、二級毒品行為之起訴不合
    法之不受理判決？最高法院72年台上字第4481號判例意旨
    固揭示「法院對於提起自訴或公訴之案件，應先為形式上之
    審理，如經形式上審理後，認為欠缺訴訟之要件，應為形式
    上之判決，毋庸再為實體上之審理」意旨，係指明法院應先
    為形式上之審查後，再為實體上審理之順序，而檢察官起訴
    之製造第二級毒品罪嫌、意圖販賣而持有第一、二級毒品罪
    嫌既經本院為實質之審理後，認為罪證不足，自不能以製造
    第二級毒品、意圖販賣而持有第一、二級毒品罪之罪質中之
    持有第一、二級毒品犯行為形式審查結果應為形式判決而捨
    原先之審體審理不論，況且持有毒品之形式判決其範圍並不
    及於檢察官所起訴之製造毒品、意圖販賣而持有毒品，導致
    有已受請求事項未予判決之違法，且檢察官係起訴被告犯有
    製造第二級毒品罪嫌、意圖販賣而持有第一、二級毒品罪嫌
    ，並非起訴被告持有第一、二級毒品罪嫌，是此種情形即應
    就檢察官起訴之製造第二級毒品罪嫌、意圖販賣而持有第一
    、二級毒品罪嫌為無罪判決即可，無庸另就起訴不合法之持
    有第一、二級毒品行為予以論處，附此敘明。
據上論斷，應依刑事訴訟法第301條第1項，判決如主文。
中    華    民    國    95    年    4     月    20    日
                  刑事第十一庭  審判長法  官  何秀燕
                                      法  官  戰諭威
                                      法  官  楊智守
以上正本證明與原本無異。
如不服本判決，應於判決送達後10日內，向本院提出上訴狀。
中    華    民    國    95    年    4     月    20    日
                                書記官  劉音利


司法院資訊處製作；財團法人民間司法改革基金會備份。
